臺灣臺北地方法院刑事判決　　　　　　　　　　　　　九十一年度訴字第三六七號
　　公　訴　人　臺灣臺北地方法院檢察署檢察官
　　被　　　告　子○○
　　　　　　　　癸○○
　　　　　　　　乙○○
　　共　　　同
　　指定辯護人　姜志俊律師
右列被告因強盜等案件，經檢察官提起公訴（九十一年度偵字第五三三三號），及移
送併案審理（九十一年度偵字第八四九五），甲○判決如左：
    主  文
子○○連續意圖為自己不法之所有，結夥三人以上，攜帶兇器，以強暴至使不能抗拒
而取他人之物，處有期徒刑柒年拾月，扣案之水果刀、牛排刀各壹把、棉布手套壹雙
均沒收。又共同傷害人之身體，處有期徒刑肆月，扣案之牛排刀壹把沒收。又變造駕
駛執照，處有期徒刑月，扣案之丑○○駕駛執照上變造被告子○○之照片沒收。應
執行有期徒刑捌年月，扣案之水果刀、牛排刀各壹把、棉布手套壹雙、丑○○駕駛
執照上變造被告子○○之照片均沒收。
癸○○連續意圖為自己不法之所有，結夥三人以上，攜帶兇器，以強暴至使不能抗拒
而取他人之物，處有期徒刑捌年。扣案之水果刀、牛排刀各壹把、棉布手套壹雙均沒
收。又共同傷害人之身體，處有期徒刑肆月，扣案之牛排刀壹把沒收。應執行有期徒
刑捌年貳月，扣案之水果刀、牛排刀各壹把、棉布手套壹雙均沒收。
乙○○連續意圖為自己不法之所有，結夥三人以上，攜帶兇器，以強暴至使不能抗拒
而取他人之物，累犯，處有期徒刑柒年陸月。扣案之水果刀、牛排刀各壹把、棉布手
套壹雙均沒收。
    事  實
一、子○○前因偽造有價證券案件，經臺灣屏東地方法院判處有期徒刑八年六月確定
    ，於民國八十九年九月三十日假釋出監（未構成累犯），乙○○前因賭博、煙毒
    等案件，經臺灣高等法院、臺灣臺北地方法院分別判處有期徒刑確定，於八十五
    年四月二十七日假釋，刑期至九十年五月十八日屆滿，以已執行論，詎均不知悔
    改，或子○○與癸○○、或乙○○與癸○○、或子○○、乙○○與癸○○共同基
    於意圖為自己不法所有之概括犯意聯絡，連續為下述強盜行為：（一）癸○○與
    子○○自九十一年三月十二日起至同年月二十四日止，在附表編號三至八所示時
    間與地點，以客觀上足以危害人之生命身體安全之水果刀、牛排刀（起訴書誤載
    為水果刀）、剪刀（未扣案）等兇器，並以如附表編號三至八之強暴方法，強盜
    卯○○、寅○○、辛○○、丙○○、己○○、庚○○等人如附表編號三至八所示
    之財物；其中如附表編號五所示強盜辛○○之財物時，癸○○及子○○為阻止辛○○逃脫，即基於共同傷害之犯意聯絡，預見持刀攔阻將傷及辛○○，但在不違
    背其本意之情形下，由子○○以剪刀刺向辛○○，惟未刺中、癸○○則以牛排刀
    刺中辛○○背部，致其背部受有寬二公分、深一公分之穿刺傷；（二）癸○○與
    乙○○於附表編號一所示之時間及地點，以上揭兇器並以如附表編號一所示之強
    暴方法，強盜戊○○如附表編號一所示之財物。（三）子○○、癸○○、乙○○
    三人結夥以上揭兇器並以如附表編號二所示之強暴方法，強盜丁○○如附表編號
    二所示之財物。又子○○另於九十年九月間，在台北縣三重市拾獲丑○○遺失之
    駕駛執照，竟意圖為自己不法之所有，將之侵占入己，再於台北市○○○街三十
    六巷十號二樓住處換貼其照片於該駕駛執照上而變造之，足生損害於丑○○及監
    理機關對於駕駛執照管理之正確性。嗣子○○及癸○○承前共同基於意圖為自己
    不法所有之概括犯意聯絡，如附表編號九所示之時地，持刀預備強盜壬○○而尚
    未著手之際，即為在現場埋伏員警查獲，並在渠等身上搜得上述變造之駕駛執照
    、水果刀及牛排刀各一把、棉布手套一雙、皮衣外套一件等物。
二、案經臺北市政府警察局文山第一分局報告台灣台北地方法院檢察署檢察官偵查起
    訴及併案審理。
    理  由
一、訊據被告子○○、癸○○、乙○○對於右揭事實，除被告子○○、癸○○否認傷
    害辛○○之部分外，餘均坦承不諱，核與被害人戊○○、丁○○、卯○○、寅○○、辛○○、丙○○、己○○、庚○○指訴情節大致相符，復有扣案之駕駛執照
    、水果刀、牛排刀足資佐證，是被告子○○確有如附表編號二至八所示之強盜犯
    行、被告癸○○確有如附表編號一至八所示之強盜犯行、被告乙○○確有如附表
    編號一、二所示之強盜犯行，應堪認定。至被告子○○、癸○○雖否認有前述傷
    害辛○○之犯行，然查，證人辛○○於九十一年六月二十一日甲○調查時到庭結
    證稱：我趁癸○○不注意時開車門往外衝，剛好碰到拿剪刀的子○○，後來我與
    子○○發生拉扯，癸○○就下車協助子○○，他們二人一人在前、一人在後與我
    發生激烈推扯，當時我感覺到背後好像有被刺到、我衝到車外時，子○○有拿著
    剪刀要刺我，但是沒有刺到、我背部受傷應該是拿牛排刀的癸○○傷的等語，又
    辛○○於九十一年三月十七日遭被告癸○○、子○○強盜後，至行政院國軍退除
    役官兵輔導委員會台北榮民總醫院急診，經診斷其背部傷口約二公分長、一公分
    深，根據醫師臨床經驗判斷，較有可能是穿刺傷，有該院九十一年七月三日北總
    行字第九一０七一七七號函及診斷證明書分別附甲○卷及偵查卷為憑，足見辛○○確有因欲逃脫而與被告子○○、癸○○發生拉扯為被告癸○○刺傷；再被告子
    ○○、癸○○為阻止辛○○逃離，竟均持剪刀、牛排刀等刀器與之發生拉扯，衡
    情應不致對可能傷及辛○○有所預見，詎仍為之，顯見傷害事實之發生並不違渠
    等之本意，是為故意，又辛○○背部之傷雖係被告癸○○而非被告子○○所為，
    但其既與被告癸○○共同分持上開兇器阻止辛○○離去而與之拉扯，且亦曾出手
    持剪刀刺向辛○○而未刺中，應認就被告癸○○上開故意傷害之犯行有犯意聯絡
    及行為分擔，而有共同傷害之犯行。至經甲○將扣案之水果刀、牛排刀送法務部
    調查局鑑定，鑑定結果雖謂：送驗水果刀二把經以聯苯胺試劑血跡檢驗法檢測，
    均呈微弱陽性反應，惟ＤＮＡ含量過少，無法檢出型別，此有該局九十一年七月
    十七日調科肆字第０九一００四二六五００號鑑定通知書在卷可參，但此並不能
    排除被告子○○、癸○○上開共同傷害辛○○之行為。綜上所述，被告子○○、
    癸○○所辯要屬卸責之詞，殊無足採，本件事證明確，被告犯行洵堪認定。
二、被告持刀壓抑被害人之抗拒，並或以加害生命之事恐嚇，或強押被害人至營業用
    小客車之後車廂拘禁，或以塑膠繩加以綑綁，自已使被害人達於不能抗拒之程度
    ，又剪刀、水果刀及牛排刀客觀上均足對人之身體、生命構成威脅，自屬兇器之
    一種。核被告子○○、癸○○及乙○○就附表編號一、三至八所為，係犯刑法第
    三百三十條第一項、第三百二十一條第一項第三款之加重強盜罪，就附表編號二
    所為，係犯刑法第三百三十條第一項、第三百二十一條第一項第三款、第四款之
    加重強盜罪；被告子○○、癸○○關於附表編號九所為，鑑於被告自承當天預備
    強盜壬○○（甲○九十一年八月七日訊問筆錄參照），衡諸附表編號九所示之地
    點地屬偏僻，有照片在卷可稽，且依前述事實可知被告亦曾在該地強盜，又被告
    為警查獲時扣得水果刀、牛排刀各一把，應認被告子○○、癸○○確有預備強盜
    壬○○，惟證人壬○○於九十一年六月二十一日到庭證稱：子○○、癸○○在搭
    車途中，未曾拿出刀子來，亦無財物損失等語，可知被告子○○、癸○○尚未著
    手實施強盜行為，尚在預備階段中，而係犯刑法第三百二十八條第五項之預備強
    盜罪；被告子○○、癸○○傷害辛○○部分，係犯刑法第二百七十七條第一項之
    傷害罪；被告子○○侵占丑○○遺失之駕駛執照並予變造之部分，係犯刑法第三
    百三十七條之侵占遺失物罪及第二百十二條之變造特種文書罪。被告彼此間就上
    開加重強盜犯行，被告子○○、癸○○間就前述預備強盜及傷害犯行，均有犯意
    聯絡及行為分擔，為共同正犯。又被告先後多次加重強盜及預備強盜犯行，時間
    緊接，方法相同，觸犯構成要件相同之罪，顯係基於概括犯意為之，雖有既遂、
    預備之分，仍為連續犯，依刑法第五十六條規定，以一罪加重強盜罪論，並加重
    其刑。被告子○○所犯侵占遺失物及變造特種文書罪之間，有方法結果之牽連關
    係，依刑法第五十五條規定，應從較重之變造特種文書罪處斷。被告子○○所犯
    加重強盜、傷害、變造特種文書數罪、被告癸○○所犯加重強盜、傷害數罪，犯
    意各別，罪名不同，應分論併罰之。至被告以加害生命之事恐嚇被害人戊○○、
    卯○○、寅○○，及強押被害人卯○○、寅○○、丙○○、己○○至各該營業用
    小客車之後車廂拘禁，均屬實施強盜行為所為之強暴手段，應包括在強盜行為之
    內，不另成立刑法第三百零二條第一項之妨害自由及第三百零五條之恐嚇罪，又
    被告子○○、癸○○係於強盜行為完畢後，因見辛○○欲逃脫，為阻止而另行起
    意傷害之，應與渠等之強盜犯行分論併罰，是公訴人認上開妨害自由、恐嚇、傷
    害行為與被告之強盜犯行間有方法結果之牽連關係，尚有未洽；另被告係結夥三
    人而犯如附表編號二所示之強盜犯行，是公訴人就該部分漏未引用刑法第三百三
    十條、第三百二十一條第一項第四款之條文，亦有未當；再被告子○○、癸○○
    就附表編號九之強盜行為，仍在預備階段，已如前述，公訴人論以第三百三十條
    第二項之罪，同有未洽。又被告乙○○為如附表編號一所示之加重強盜犯行部分
    ，雖未據公訴人起訴，然甲○認與被告乙○○所為如附表編號二所示之加重強盜
    犯行部分有連續之關係，為起訴效力所及，甲○自應併予審究。被告乙○○前因
    賭博、煙毒等案件，經臺灣高等法院、臺灣臺北地方法院分別判處有期徒刑確定
    ，於八十五年四月二十七日假釋，刑期至九十年五月十八日屆滿，以已執行論，
    此有台灣高等法院檢察署刑事案件紀錄簡覆表在卷可按，其前受有期徒刑執行完
    畢，於五年內再犯本件最重本刑為有期徒刑以上之罪，為累犯，應依刑法第四十
    七條之規定遞加重其刑。爰審酌被告犯罪後尚能坦承犯行，犯後態度尚佳，知所
    悔改，所得不多，及犯罪之手段等一切情狀，量處如主文所示之刑；並定被告子
    ○○、癸○○應執行之刑。扣案之水果刀、牛排刀各一把、棉布手套一雙，係供
    犯罪所用之物，且為被告所有，而扣案之丑○○駕駛執照上變造被告子○○照片
    ，係被告子○○所有，且係供犯罪所用之物，均經被告供明在卷，爰均依刑法第
    三十八條第一項第二款宣告沒收。至被告持以強盜之剪刀一把，並未扣案，且據
    被告供承該剪刀已丟失（甲○九十一年六月四日訊問筆錄參照）而業已滅失，又
    扣案之皮衣外套非供犯罪所用之物，均爰不另為沒收之諭知。
三、公訴意旨另以：被告子○○涉有如附表編號一所示之強盜犯行云云。惟查，被告
    子○○否認其有參與附表編號一所示之強盜犯行，而證人戊○○於九十一年八月
    七日甲○調查時到庭證稱：當天有二個人搶我，我先前確定的人是癸○○，另外
    一個人體形比較像在庭之乙○○，但我不確定是不是他，我對子○○沒有印象等
    語，另被告乙○○於上開期日供陳：我有參與強盜戊○○該次犯行，該次子○○
    沒有參與等語，是不能證明被告子○○確有參與附表編號一所示之強盜犯罪，此
    外，復查無其他積極證據足認被告子○○有參與附表編號一所示之強盜犯行，惟
    此部分與前開論罪科刑部分有裁判上一罪關係，爰不另為無罪之諭知，附此敘明
    。
據上論斷，應依刑事訴訟法第二百九十九條第一項前段、刑法第二十八條、第五十六
條、第三百三十條第一項、第三百二十一條第一項第三款、第四款、第二百七十七條
第一項、第二百十二條、第三百三十七條、第五十五條、第五十一條第五款、第四十
七條、第三十八條第一項第二款、罰金罰鍰提高標準條例第一條前段、第二條，判決
如主文。
本案經檢察官馮成到庭執行職務
中      華      民      國    九十一    年      九      月     十三     日
                      臺灣臺北地方法院刑事第四庭
                                          法    官  歐陽漢菁
右正本證明與原本無異。
如不服本判決，應於判決送達後十日內向甲○提出上訴狀。
                                          書 記 官  沈 芳 君
中      華      民      國    九十一    年      九      月     十六     日
附錄本案論罪科刑法條全文
刑法第三百三十條：
犯強盜罪而有第三百二十一條第一項各款情形之一者，處五年以上、十二年以下有期
徒刑。
前項之未遂犯罰之。
刑法第三百二十一條：
一犯竊盜罪而有左列情形之一者，處六月以上五年以下有期徒刑：
　於夜間侵入住宅或有人居住之建築物、船艦或隱匿其內而犯之者。
　毀越門扇、牆垣或其他安全設備而犯之者。
　攜帶兇器而犯之者。
　結夥三人以上而犯之者。
　乘火災、水災或其他災害之際而犯之者。
　在車站或埠頭而犯之者。
二前項之未遂犯罰之。
刑法第二百七十七條：
一傷害人之身體或健康者，處三年以下有期徒刑、拘役或一千元以下罰金。
二犯前項之罪、因而致人於死者，處無期徒刑或七年以上有期徒刑，致重傷者，處三
　年以上十年以下有期徒刑。
刑法第二百十二條：
偽造、變造護照、旅券、免許證、特許證及關於品行、能力、服務或其他相類之證書
、介紹書，足以生損害於公眾或他人者，處一年以下有期徒刑、拘役或三百元以下罰
金。
刑法第三百三十七條：
意圖為自己或第三人不法之所有，而侵占遺失物、漂流物或其他離本人所持有之物者
，處五百元以下罰金。
